【裁判字號】    94,訴,870
【裁判日期】    951207
【裁判案由】    殺人未遂等
【裁判全文】
臺灣板橋地方法院刑事判決               94年度訴字第870號
公  訴  人  臺灣板橋地方法院檢察署檢察官
 被     告  乙○○
                    〔另案在臺灣臺北監獄執行中〕
選任辯護人  陳德峰  律師
上列被告因妨害自由案件，經檢察官提起公訴〔９３年度偵字第
１１５６４號、９３年度偵字第１６６２３號〕；本院判決如下
：
    主  文
乙○○共同以強暴方法，剝奪人之行動自由，處有期徒刑陸月，
如易科罰金，以銀元參佰元折算壹日。
扣案如附表壹所示物品，沒收。
    事  實
壹、緣丙○○〔本院另結〕前曾承攬甲○○發包之水電工程，關
    於業否清償工程款，與甲○○間有爭執，復明知槍砲彈藥刀
    械管制條例定義之槍砲、彈藥，非經中央主管機關許可，不
    得製造、販賣、運輸、轉讓、出租、出借、持有、寄藏或陳
    列，竟未經許可，於民國〔下同〕９３年７月１２日凌晨４
    時３５分許，逕自攜帶附表貳、參所示具殺傷力之改造手槍
    、子彈、另顆具殺傷力之子彈，暨附表肆所示非管制之折摺
    疊刀壹把，夥同僅具剝奪人行動自由犯意聯絡之乙○○、姓
    名年籍不詳綽號『阿文』之成年人，由乙○○攜己有如附表
    壹所示玩具手槍壹支〔涉嫌違反槍砲彈藥刀械管制條例部份
    ，業經公訴人處分不起訴〕，開車至臺北縣三重市○○路○
    段７７之１號甲○○住所，持前揭玩具手槍強制甲○○上車
    ，使甲○○心生畏懼，並剝奪其行動自由。於過程中，丙○○獨自起意，持附表參編號一所示槍枝朝甲○○腿部射擊壹
    槍，致其受有右大腿貫穿槍傷之傷害。丙○○槍擊甲○○後
    ，駕駛其所有之自小客車，夥同乙○○、『阿文』強押甲○○於臺北市區繞行約一小時後，見甲○○失血過多，乃將其
    載回其住處而逃逸。嗣經警於現場起出附表貳所示制式子彈
    ，於同年７月１５日凌晨零時４０分許，經巡邏警員在臺北
    市大同區○○○路水門外堤防便道，查獲丙○○，並起獲附
    表參、肆所示物品，復經警於同日，在臺北市大同區○○○
    路３１３號４樓５號套房，起獲附表壹所示乙○○所有供其
    與丙○○、綽號『阿文』之成年人共犯上揭犯行所用之物。
貳、案經甲○○訴由臺北市政府警察局大同分局，暨臺北縣政府
    警察局三重分局  報請臺灣板橋地方法院檢察署檢察官偵查
    起訴。
    理  由
壹、上揭事實，業據被告乙○○坦承不諱〔參見本院９５年１１
    月１７日審判筆錄第６頁〕，與〔壹〕告訴人甲○○偵訊時
    指訴被害情節〔參見９３年度偵字第１１５６４號卷第５８
    頁〕、本院審理時來院結證情節〔參見本院９５年８月１７
    日審判筆錄〕。〔貳〕共犯丙○○偵、審時自白情節〔參見
    ９３年度偵字第１１５６４號卷第７６頁、第７７頁、臺灣
    士林地方法院檢察署９３年度核退字第２１０６號卷第５頁
    、第６頁、本院筆錄〕，互核相符，復有〔一〕扣案如附表
    壹、貳、參、肆所示物品。〔二〕慶生醫院診斷證明書〔附
    ９３年度偵字第１１５６４號卷第３２頁〕。〔三〕刑鑑字
    第０９３０１５０３５４號、第0000000000號槍
    彈鑑定書〔附９３年度偵字第１１５６４號卷第６８頁至第
    ７０頁、臺灣士林地方法院９３年度核退字第２１０６號卷
    第１３頁至第１５頁〕。〔四〕臺北市政府警察局９３年８
    月１２日北市警保字第０９３３９８９５５００號刀械鑑定
    函〔附臺灣士林地方法院檢察署９３年度偵字第８０５５號
    卷第６頁〕等足佐。且查：
    一、扣案如附表壹所示『槍枝』，係仿ＢＥＲＥＴＴＡ廠Ｍ
        ９型半自動手槍外型製造之玩具手槍，以填充氣體為發
        射動力，經鑑驗單位實際試射，其發射動能甚微，不具
        殺傷力，業據內政部警政署刑事警察局鑑驗明確，此有
        同署９３年７月３０日刑鑑字第０９３０１５０３５４
        號槍彈鑑定書足參〔附９３年度偵字第１１５６４號卷
        第６８頁至第７０頁〕；被告乙○○持有附表壹所示『
        槍枝』部份，亦據公訴人處分不起訴，復有不起訴處分
        書足佐〔附９３年度偵字第１１５６４號卷第１０６頁
        〕；惟附表壹所示玩具手槍係被告乙○○所有供其等犯
        事實欄所示犯行所用之物，業據其陳明〔參見９３年度
        偵字第１１５６４號卷第４３頁背面、第４４頁正面〕
        ，爰據之認定如事實欄。
    二、共犯丙○○主張前曾承攬甲○○發包之水電工程，為此
        甲○○積欠丙○○新臺幣〔下同〕伍佰伍拾萬元之工程
        款，固據其提出工程合約書影本貳件〔附９３年度偵字
        第１１５６４號卷第７９頁至第９２頁〕、統一發票影
        本陸件、水電付款明細表貳件〔附本院卷〕等為據；惟
        證人甲○○來院結證稱：「我都以支票付清了。」〔參
        見本院９５年８月１７日審判筆錄第６頁〕，並提出共
        犯丙○○出具之承諾書影本壹件、付款支票影本參件為
        據〔附本院卷〕；據此斟之，關於系爭工程款業否清償
        ，共犯丙○○與被害人甲○○間，顯有爭執。但據卷內
        事證，無從明確認定『甲○○積欠丙○○伍佰伍拾萬元
        之工程款』〔起訴書載為『甲○○積欠丙○○伍佰伍拾
        萬元之工程款』〕，僅能認「關於業否清償工程款，與
        甲○○間有爭執。」，亦認定如事實欄。
    三、共犯丙○○陳述：「〔案發之際〕共攜帶改造手槍兩支
        ，我拿壹支，另外乙○○拿壹支。」〔參見９３年度偵
        字第１１５６４號卷第１３頁正面〕，與被告乙○○供
        述前情相符，復有扣案如附表壹、附表參所示物品足稽
        。案發之際，被害人甲○○受有事實欄所示傷勢，業據
        其訴明，復有前引診斷證明書可按；其傷勢係因共犯丙○○槍擊致之，亦據共犯丙○○陳明；據此斟之，案發
        之際，共犯丙○○尚攜擊中甲○○之子彈壹顆，該子彈
        既致甲○○成傷，顯具殺傷力；又案發之際，員警於現
        場起獲附表貳所示制式子彈貳顆，以丙○○槍擊甲○○
        斟之，曾拉動槍枝滑套之人，應係共犯丙○○，據此，
        扣案如附表貳所示子彈，亦係共犯丙○○持有、攜至現
        場，並滑落遺留現場。
    四、本件事證明確，被告乙○○之上揭事實，堪予認定。
貳、被告為事實欄所示行為後，刑法業經  總統於９４年２月２
    日以總統華總一義字第０９４０００１４９０１號令修正公
    布第１～３、５、１０、１１、１５、１６、１９、２５～
    ２７、第四章章名、２８～３１、３３～３８、４０～４２
    、４６、４７、４９、５１、５５、５７～５９、６１～６
    ５、６７、６８、７４～８０、８３～９０、９１－１、９
    ３、９６、９８、９９、１５７、１８２、２２０、２２２
    、２２５、２２９－１、２３１、２３１－１、２９６－１
    、２９７、３１５－１、３１５－２、３１６、３４１、３
    ４３條條文；增訂第４０－１、７５－１條條文；刪除第５
    ６、８１、９４、９７、２６７、３２２、３２７、３３１
    、３４０、３４５、３５０條條文；並自９５年７月１日施
    行。現行刑法第２條第１項規定：「行為後法律有變更者，
    適用行為時之法律。但行為後之法律有利於行為人者，適用
    最有利於行為人之法律。」，其中〔一〕刑法第３０２條第
    １項規定：「私行拘禁或以其他非法方法，剝奪人之行動自
    由者，處五年以下有期徒刑、拘役或三百元以下罰金。」。
    惟現行刑法第３３條第５款規定「罰金：新臺幣一千元以上
    ，以百元計算之。」。修正後罰金刑最低度重於行為時法，
    新法非有利於行為人。〔二〕行為時刑法第２８條規定：「
    二人以上共同實施犯罪之行為者，皆為正犯。」，現行刑法
    將「實施」一語，修正為「實行」，新法非有利於行為人。
    〔三〕行為時之刑法第４１條第１項前段規定：「犯最重本
    刑為伍年以下有期徒刑以下之刑之罪，而受陸個月以下有期
    徒刑或拘役之宣告，因身體、教育、職業、家庭之關係或其
    他正當事由，執行顯有困難者，得以壹元以上參元以下折算
    壹日，易科罰金。」，又行為時之易科罰金折算標準，修正
    前罰金罰鍰提高標準條例第２條〔現已刪除〕規定，就其原
    定數額提高為１００倍折算１日。據此，行為時之易科罰金
    折算標準，應以銀元參佰元折算壹日，經折算後，應以新臺
    幣玖佰元折算壹日。惟現行刑法第４１條第１項前段則規定
    ：「犯最重本刑為伍年以下有期徒刑以下之刑之罪，而受陸
    個月以下有期徒刑或拘役之宣告者，得以新臺幣壹仟元、貳
    仟元或參仟元折算壹日，易科罰金。」。比較修正前、後之
    易科罰金折算標準，新法非有利於行為人。
參、核被告乙○○所為，係犯刑法第３０２條第１項剝奪他人行
    動自由罪；被告乙○○與丙○○、事實欄所示綽號『阿文』
    之成年人，就事實欄所示剝奪他人行動自由犯行，有犯意之
    聯絡與行為之分擔，為共同正犯；刑法第３０２條之妨害自
    由罪，原包括私禁及以其他非法方法剝奪人之行動自由而言
    ，所謂非法方法，當包括強暴脅迫等情事在內，縱被告所為
    ，合於刑法第３０５條恐嚇危害安全之情形，仍應視為剝奪
    行動自由之部分行為〔最高法院７４年台上字第３４０４號
    判例意旨參照〕，起訴書認被告所為另犯刑法第３０５條之
    恐嚇罪，惟公訴人業於本院審理時，依最高法院判例意旨補
    正僅犯刑法第３０２條之剝奪他人行動自由罪，爰就補正後
    之罪名，審結如前；爰審酌被告犯罪之動機、目的、手段、
    所致之危害，暨犯罪後態度等一切情狀，量處如主文所示之
    刑，並諭知易科罰金之折算標準。扣案如附表壹所示物品，
    係被告乙○○所有供其與丙○○、事實欄所示綽號『阿文』
    之成年人共犯本罪所之物，並依法宣告沒收。
據上論斷，應依刑事訴訟法第２９９條第１項前段，刑法２條
第１項前段、第３０２條第１項，修正前刑法第２８條、第４１
條第１項前段、第３８條第１項第２款，罰金罰鍰提高標準條例
第1條前段，修正前罰金罰鍰提高標準條例第２條，判決如主文
。
本案經檢察官蔡元仕到庭執行職務。
中    華    民    國    95    年    12    月    7     日
                  刑事第一庭  審判長法  官  陳恆寬
                                    法  官  張江澤
                                    法  官  陳福來
以上正本證明與原本無異
如不服本判決應於送達後10日內向本院提出上訴狀
                                    書記官  林兆嘉
中    華    民    國    95    年    12    月    19    日
附錄本案論罪科刑法條全文：
刑法第３０２條：
私行拘禁或以其他非法方法，剝奪人之行動自由者，處五年以下
有期徒刑、拘役或三百元以下罰金。
因而致人於死者，處無期徒刑或七年以上有期徒刑，致重傷者，
處三年以上十年以下有期徒刑。
第一項之未遂犯罰之。
附表壹：
┌──┬──────────┬─────┬───────┐
│編號│品                名│數      量│備          註│
├──┼──────────┼─────┼───────┤
│一  │玩具手槍〔槍枝管制編│壹支      │一、槍彈鑑定書│
│    │號：00000000│          │    附９３年度│
│    │２８號〕            │          │    偵字第１１│
│    │                    │          │    ５６４號卷│
│    │                    │          │    第６８頁至│
│    │                    │          │    第７０頁。│
│    │                    │          │二、９３年７月│
│    │                    │          │    １５日，在│
│    │                    │          │    臺北市大同│
│    │                    │          │    區○○○路│
│    │                    │          │    ３１３號４│
│    │                    │          │    樓５號套房│
│    │                    │          │    ，經警起獲│
│    │                    │          │    。        │
└──┴──────────┴─────┴───────┘
附表貳：
┌──┬──────────┬─────┬───────┐
│編號│品                名│數      量│備          註│
├──┼──────────┼─────┼───────┤
│一  │口徑９ｍｍ制式子彈  │貳顆      │一、槍彈鑑定書│
│    │                    │          │    附９３年度│
│    │                    │          │    偵字第１１│
│    │                    │          │    ５６４號卷│
│    │                    │          │    第６８頁至│
│    │                    │          │    第７０頁。│
│    │                    │          │二、員警於案發│
│    │                    │          │    現場起獲。│
└──┴──────────┴─────┴───────┘
附表參：
┌──┬──────────┬─────┬───────┐
│編號│品                名│數      量│備          註│
├──┼──────────┼─────┼───────┤
│一  │改造手槍〔槍枝管制編│壹支      │一、槍鑑定書附│
│    │號：00000000│          │    臺灣士林地│
│    │７號〕              │          │    方法院檢察│
│    │                    │          │    署９３年度│
│    │                    │          │    核退字第２│
│    │                    │          │    １０６號卷│
│    │                    │          │    第１３頁至│
│    │                    │          │    第１５頁。│
│    │                    │          │二、９３年７月│
│    │                    │          │    １５日，在│
│    │                    │          │    臺北市大同│
│    │                    │          │    區○○路一│
│    │                    │          │    段水門外堤│
│    │                    │          │    防便道，經│
│    │                    │          │    警起獲。  │
├──┼──────────┼─────┼───────┤
│二  │土造子彈〔具直徑約７│肆顆〔經鑑│仝上。        │
│    │．８ｍｍ金屬彈頭〕  │驗單位採樣│              │
│    │                    │壹顆試射，│              │
│    │                    │僅餘顆〕。│              │
└──┴──────────┴─────┴───────┘
附表肆：
┌──┬──────────┬─────┬───────┐
│編號│品                名│數      量│備          註│
├──┼──────────┼─────┼───────┤
│一  │摺疊刀              │壹把      │一、臺北市政府│
│    │                    │          │    警察局９３│
│    │                    │          │    年８月１２│
│    │                    │          │    日北市警保│
│    │                    │          │    字第０９３│
│    │                    │          │    ３９８９５│
│    │                    │          │    ５００號刀│
│    │                    │          │    械鑑定函〔│
│    │                    │          │    附臺灣士林│
│    │                    │          │    地方法院檢│
│    │                    │          │    察署９３年│
│    │                    │          │    度偵字第８│
│    │                    │          │    ０５５號卷│
│    │                    │          │    第６頁〕。│
│    │                    │          │二、９３年７月│
│    │                    │          │    １５日，在│
│    │                    │          │    臺北市大同│
│    │                    │          │    區○○路一│
│    │                    │          │    段水門外堤│
│    │                    │          │    防便道，經│
│    │                    │          │    警起獲。  │
└──┴──────────┴─────┴───────┘


司法院資訊處製作；財團法人民間司法改革基金會備份。
